# 请教陈版：股利分配

提问人：跨度防护 时间：2018-01-23 12:59:56
请教陈版：企业一般是在次年分上一年度的股利，因为上一年报表数据需在次年结清，这样做符合逻辑。如果拟IPO企业子公司（ 1 ） 2017 年 12 月 31 日结账完成，并于当日作出股利分配决议，可否在 2017 年 12 月 31 日反映应付股利情况，这样做的缺陷可能是为什么企业能这么迅速的在审计还未完成的情况下做出股利分配决议，且数据是否准确（企业想把未分配利润全部分掉，为了以 2017年 12 月 31 日为基准日引入新股东时方便计算股权比例），但是 2017 年已经预审到 11 月 30 日，且 12 月的账务处理如何满足审计准则已经与企业交代，并且在 2018 年审计时，企业账面未审数确实与审定数一致。 （ 2 ）或者是否可以采用：子公司于 2017 年 12 月 31 日之前分配，做账在 2017 年。如果股利分配小于 2017 年 12 月 31 日未分配利润，则无需调整，如果大于 2017 年 12 月 31 日未分配利润，则后续股东归还即可。
因此，请教陈版：在此两种方式保证数据准确的情况下，是否均会对IPO构成障碍，上述解释是否可行？

回答人：chenyiwei
可参考《瑞华研究 2010 ～ 2016 汇编》之“问题3-1-42（能否基于被投资方的盈利状况确认本年度的股利收入）”： 根据《企业会计准则——基本准则》第二十三条、第二十四条规定，确认负债应当满足以下条件：（ 1 ）符合该准则对于“负债”这一会计要素的定义，即由企业过去的交易或者事项形成的、预期会导致经济利益流出企业的现时义务；（ 2 ）与该义务有关的经济利益很可能流出企业；
（ 3 ）未来流出的经济利益的金额能够可靠地计量。《企业会计准则第 13 号——或有事项》第四条也规定：“与或有事项相关的义务同时满足下列条件的，应当确认为预计负债：（一）该义务是企业承担的现时义务；（二）履行该义务很可能导致经济利益流出企业；
（三）该义务的金额能够可靠地计量。” 因此，如果在 2010 年 12 月 31 日或该日之前，该子公司已经按照法定程序对该利润分配方案作出了恰当的授权批准，则截至 2010 年末，子公司已存在一项支付现金股利的法定义务。相应地，《企业会计准则——基本准则》
第二十三条、第二十四条和《企业会计准则第 13 号——或有事项》第四条规定的相关负债确认标准已得到满足，因此应当在 2010 年末资产负债表中将应付股利确认为负债。 需要注意的是：即使该子公司以往的惯例是在截至年末尚未恰当批准利润分配方案的情况下支付现金股利，这种情况通常也不构成该子公司于期末时点上的推定义务。因此，在此类情况下，子公司不应在其财务报表中确认负债。

提问人：跨度防护 时间：2018-01-24 10:15:19
陈版： 1 、看了瑞华研究，我觉得子公司在 2017 年 12 月 31 日分配当年股利并作应付股利处理是恰当的。因为在这一天未分配利润数字已经并且应当确定下来，后续如果审计时出现对利润的调整，也是对 2017 年既定存在的事实进行调整，属于资产负债表日后调整事项，如果进行了审计调整，再调整应付股利金额即可。可能 2017 年 12 月 31 日当天未分配利润的审定数字不确定，这个不确定只是尚未审计，无论何时审计，这个审定数字可以理解为永远不变，因为何时审计，审定数据都会出来，只是早晚的问题。 2 、另外，您说的“需要注意的是：即使该子公司以往的惯例是在截至年末尚未恰当批准利润分配方案的情况下支付现金股利，这种情况通常也不构成该子公司于期末时点上的推定义务。因此，在此类情况下，子公司不应在其财务报表中确认负债。”这句话的意思是利润分配方案未经股东会批准（假设章程约定股东会批准），即使支付了股利不能确认为负债吗，支付的现金应作为应收账款？

回答人：chenyiwei
关键是子公司要在 12 月 31 日前，就本年度的利润如何分配预先作出决议，例如如果本年度净利润大于 1000 万则分配现金股利比例多少，小于 1000 万又是多少等，并授权董事会执行。这样董事会在批准财务报表时就可以执行了。